【裁判字號】    98,交聲,664
【裁判日期】    980930
【裁判案由】    聲明異議
【裁判全文】
臺灣臺南地方法院交通事件裁定         98年度交聲字第664號
移送機關    交通部公路總局嘉義區監理所臺南監理站
異議人即
受處分人    甲○○
                    81號二樓.
                    9號5樓
上列異議人即受處分人因違反道路交通管理處罰條例案件，對於
交通部公路總局嘉義區監理所臺南監理站民國98年5 月14日所為
之裁決處分（處分案號：嘉監南字第裁74-S00000000號），聲明
異議，本院裁定如下：
    主  文
異議駁回。
    理  由
一、原處分意旨略以：受處分人即異議人甲○○（下稱異議人）
    騎乘車牌號碼HZX-065 號重型機車，於民國98年4 月2 日15
    時30分許，在設有燈光號誌管制之臺南市○○路與南寧街交
    岔路口處有闖紅燈之違規行為，遭臺南市警察局交通隊警員
    當場攔停製單舉發，嗣經移送機關即交通部公路總局嘉義區
    監理所臺南監理站認其違規事證明確，依照道路交通管理處
    罰條例第53條第1 項、第63條第1 項第3 款及違反道路交通
    管理事件統一裁罰基準表之規定，裁處異議人罰鍰新臺幣（
    下同）1,800 元，並記違規點數3 點等語。
二、本件聲明異議意旨略以：異議人於上揭時間沿臺南市○○路
    由北往南方向行駛，行經南門路與南寧街口時，南門路之行
    車號誌係綠燈，舉發警員當時在異議人之對向車道，並未親
    眼看到異議人行向之行車號誌為何，該位警員係推測而認定
    異議人闖紅燈。況交通號誌係由機器操控，異議人行經該路
    口時，號誌是否有故障或僅單向故障，抑或舉發員警舉發錯
    誤，均有可能。再者，舉發員警未於違規路口攔下異議人，
    而係過了數個路口及轉彎，始於健康路與慶中街之交岔路口
    處攔停異議人，舉發員警亦有錯攔異議人車輛之可能性，因
    而為此聲明異議等語。
三、按汽車駕駛人，行經有燈光號誌管制之交岔路口闖紅燈者，
    處1,800 元以上5,400 元以下罰鍰，並予記違規點數3 點，
    道路交通管理處罰條例第53條第1 項及第63條第1 項第3 款
    分別定有明文。
四、經查：
(一)異議人騎乘車牌號碼HZX-065 號重型機車，於98年4 月2 日
    15時30分許，行經設有燈光號誌管制之臺南市○○路與南寧
    街之交岔路口，經警認其有「行經燈光號誌管制之交岔路口
    闖紅燈」之違規行為，遭臺南市警察局交通隊警員當場攔停
    製單舉發等情，有臺南市警察局98年4 月2 日南市警交字第
    S00000000 號舉發違反道路交通管理事件通知單1 份附卷可
    稽。另證人即當日舉發本違規事件之臺南市警察局交通隊員
    警劉見昌於98年6 月17日本院調查時到庭結證：「（問：本
    件是否你舉發，情形如何？〈提示舉發單並告以要旨〉）是
    我舉發的，98年4 月2 日執行15時至17時巡邏勤務，二人壹
    組各騎一部巡邏機車，當時我騎乘警用巡邏機車約在15時26
    分至27分左右行經南門路與南寧街口，當時我沿南門路由南
    往北方向行駛，至南門路與南寧街交岔路口停等紅燈，看到
    異議人在南門路北往南車道與南寧街交岔路口，紅燈時有先
    減速下來，看左右有無來車，確認左右沒有來車後逕自穿越
    路口，且他當時後面有載一位女子，跟該女子講完話後，確
    認左右沒有來車後，便穿越路口。」、「（問：當時南門路
    北往南車道與南寧街交岔路口，是否有其他車輛在停等紅綠
    燈？）有，所以異議人在紅燈時騎機車衝出來非常明顯。」
    、「（問：你當時在該交岔路口停等紅燈多久？）我到達該
    路口剛好變紅燈，我在該路口停等紅燈約三到五秒後，發現
    異議人闖紅燈。」、「（問：你在該路口停等紅燈時，南門
    路由北往南車道，你是否可以確認南往北方向的紅綠燈號誌
    也變成紅燈，而且有其他車輛亦在停等紅燈？）是，雙向同
    步都是紅燈。」、「（問：你發現異議人在該交岔路口紅綠
    燈前減速左右看兩側有無來車，該紅燈已經亮起幾秒？）約
    三至五秒，我在該路口停等沒有多久，就看到異議人闖紅燈
    ，其他車輛亦在該路口停等紅燈三至五秒，只有異議人之機
    車衝出來。」等語明確（詳本院卷第32頁至第33頁）。
(二)異議人固辯稱：伊沿南門路由北往南方向行駛行經南門路與
    南寧街口時，伊之行向號誌係綠燈，舉發警員當時在異議人
    之對向，並未親眼看見異議人行向之行車號誌為何，該位警
    員係推測而認定異議人闖紅燈。況交通號誌係由機器操控，
    異議人行經該路口時，號誌是否有故障或僅單向故障，抑或
    舉發員警舉發錯誤，均有可能云云。然依證人劉見昌前揭證
    述可知，本件舉發員警於舉發違規當時係騎乘警用巡邏機車
    於南門路由南往北之行向停等紅綠燈，其可清楚辨識異議人
    車輛之行進方向，以及南門路由南往北行向之燈光號誌已轉
    換為紅燈無訛。而參酌本件交岔路口於上揭違規時間，其號
    誌為普通二時相，其時相轉換情形為：第一時相為南門路綠
    燈60秒、黃燈3 及全紅燈2 秒；第二時相為南寧街綠燈30秒
    、黃燈3 秒及紅燈2 秒），且該路口於98年4 月2 日無故障
    維修紀錄一節，有臺南市政府98年6 月15日南市交工字第09
    800615190 號函1 份在卷可稽。足見本件違規當時該路口號
    誌燈號應係運作第一時相號誌，即南寧街亮起顯示為「圓形
    綠燈」，南門路雙向之燈光號誌均亮起顯示為「圓形紅燈」
    ，此時即表示行駛於南門路之車輛均不得超越停止線或直行
    穿越路口至銜接路段。是以，本件舉發員警雖因角度關係而
    難以觀看其對向之燈光號誌為何，惟舉發警員於南門路由南
    往北行向之燈光號誌暨顯示為紅燈，據以判斷當時其對向之
    燈光號誌顯示紅燈，此核與上開路口號誌輪運次序相符，應
    無違誤。
(三)另交通勤務警察或依法令執行交通稽查任務人員，開單舉發
    違反道路交通管理處罰條例所列之違規事實，經公路主管機
    關或警察機關所為之裁決處罰，本質上為行政處分，係公務
    員基於職務上權力，依法就特定之具體事件所為具公法上效
    果之單方行政行為，基於公務員為公法上行為具有公信力之
    原則，該行政行為當可被推定為真正，其據以依法處分之事
    實認定亦為正確無誤。本此公信原則，乃立法者賦予行政機
    關制定違反道路交通事件統一裁罰標準及處理細則，使執勤
    警員得當機處分以達其維護交通秩序、安全之行政目的。本
    件舉發警員劉見昌與異議人間，並無怨隙，且係毫不相識之
    人，復經具結在卷，衡情應無設詞攀誣，或虛構違規事實陷
    害異議人之理！且本院查無任何證據足資證明執勤員警有捏
    造事實違法取締之情事存在，則執勤警員本其維護交通秩序
    、安全職責所為之舉發，自應受到合法、正確之推定。綜此
    ，依證人劉見昌所證述，當天判斷異議人闖紅燈，係以目視
    之方法，確認南門路之燈光號誌紅燈亮起三到五秒後，見異
    議人仍騎乘上開重型機車直行穿越路口至銜接路段，始予以
    攔檢。而依證人劉見昌於舉發違規當時所處之位置，視線清
    晰，燈光號誌清楚可見，並未受其他招牌、路樹或他物所遮
    蔽等客觀情況觀之，其應可極易分辨、觀察南門路之燈光號
    誌轉換情形及異議人闖紅燈之違規行為，並排除其將遵行號
    誌行駛之民眾誤為闖紅燈之可能。此外，南門路與南寧街交
    岔路口之燈光號誌於本件違規當時運作正常，並無故障導致
    南門路雙向之燈光號誌不一致之情形，已如前述。從而，異
    議人於前揭時、地騎乘上開重型機車有闖紅燈之違規行為，
    應堪認定。
(四)至異議人另辯稱：舉發員警未於違規路口將伊攔下，而係過
    了數個路口及轉彎，始於健康路與慶中街之交岔路口處將伊
    攔停，舉發員警有錯攔異議人車輛之可能性云云。然證人劉
    見昌於98年6 月17日本院調查時亦證稱：「（問：你發現異
    議人闖紅燈後，你如何處理？）當時我前面有車輛，我便鳴
    警報器，迴轉在南門路由北往南行駛追異議人，後來異議人
    在南門路左轉進入巷子，後在巷子右轉進入慶中街，我在南
    門路左轉進入巷子後，因為沒有什麼車輛，我便將警報器關
    掉，進入巷子之後，異議人後方搭載之女子還回頭看我有無
    追上，而後我在慶中街及健康路口將異議人攔停。」等語明
    確（詳本院卷第33頁）。是依證人劉見昌之證述可知，其係
    在南門路與南寧街交岔路口對向車道近距離發現異議人有闖
    紅燈之違規事由，便迴轉攔查並一路尾隨異議人車後騎乘，
    且一路經過多條路口，此與警員停車在路邊單純攔停執行交
    通稽查勤務之情形不同，應能清楚看見異議人之行駛路線、
    違規狀況及騎乘機車之車牌號碼等情，且本件違規時間為下
    午時分，現場視線良好，以一般執勤員警之專業訓練而言，
    對於該職務上事項之觀察力應遠較一般人更為專注，是應無
    誤判之可能性。況異議人於本院調查時亦陳稱：「（問：你
    當時有無行經南門路及南寧街口？）有。」、「（問：你當
    時騎乘機車後方是否有搭載一名女子？）有。」、「（問：
    你沿南門路行駛至與南寧街交岔路口時，你有特別去看左右
    來車嗎？）有。」、「（你有明顯去看嗎？）左右看都會很
    明顯。」等語（詳本院卷第33頁至第34頁），經核與證人劉
    見昌舉發時所見違規駕駛人所騎乘之機車後座搭載一名女子
    ，且於穿越路口時明顯看左右有無來車之情形相符，益徵異
    議人即為本件之違規行為人無訛。
五、綜上所述，異議人於上揭時、地，騎乘車牌號碼HZX-065 號
    重型機車，有行經有燈光號誌管制之交岔路口闖紅燈之違規
    事實，應堪認定。則移送機關依道路交通管理處罰條例第53
    條第1 項、第63條第1 項第3 款及違反道路交通管理事件統
    一裁罰基準表之相關內容之規定，裁處異議人罰鍰1,800 元
    ，並記違規點數3 點，核無違誤。本件異議無理由，應予駁
    回。
六、據上論斷，應依道路交通管理處罰條例第87條第2 項，道路
    交通案件處理辦法第19條，裁定如主文。
中    華    民    國    98    年    9     月    30    日
                        交通法庭  法  官  鄭燕璘
以上正本證明與原本無異。
如不服本裁定應於送達後5日內向本院提出抗告狀（應附繕本）
。
                                  書記官  蔡明峰
中    華    民    國    98    年    9     月    30    日


司法院資訊處製作；財團法人民間司法改革基金會備份。
